【裁判字號】    99,易,947
【裁判日期】    990630
【裁判案由】    詐欺
【裁判全文】
臺灣高雄地方法院刑事判決               99年度易字第947號
公  訴  人  臺灣高雄地方法院檢察署檢察官
被      告  丙○○
上列被告因詐欺案件，經檢察官提起公訴（99年度偵字第3494號
），被告於準備程序中為有罪之陳述，經本院合議庭裁定改由受
命法官獨任行簡式審判程序審理，判決如下：
    主  文
丙○○幫助意圖為自己不法之所有，以詐術使人將本人之物交付
，處拘役伍拾日，如易科罰金，以新台幣壹仟元折算壹日。緩刑
貳年。
    事  實
一、丙○○自民國98年8 月21日起，陸續撥打自由時報徵人啟事
    之電話號碼聯絡自稱「影視公司」之詐騙集團，欲應徵「接
    送司機」工作，並獲該詐騙集團中真實姓名年籍不詳、自稱
    「王主任」之成員（下稱「王主任」）要求丙○○先提供帳
    戶、提款卡、密碼等物供「影視公司」試存新台幣（下同）
    3000元測試信用狀況決定是否錄取，詎丙○○明知不法份子
    係利用他人金融帳戶轉帳，以獲取不法利益並逃避執法人員
    之追查，亦可預見交付自己之金融帳戶之存摺、印章、提款
    卡、密碼予他人，可能生助益他人收取不法利益、掩飾犯行
    而遂行財產上犯罪之情，為徵得工作，竟仍以縱有此情亦不
    違其本意之不確定幫助詐欺犯意，於98年8 月21日中午至下
    午4 時至5 時許之間，將其不知情之配偶許碧彩向彰化商業
    銀行臺東分行所開立之帳號00000000000000號帳戶（下稱彰
    化銀行帳戶）內之存款提領一空，並前往高雄市苓雅區○○
    ○路2 號國軍高雄總醫院附近，將該彰化銀行帳戶之存摺影
    本、提款卡，交付與該詐騙集團之真實姓名、年籍不詳成員
    。半小時後，該「王主任」又以公司測試信用之金錢已存入
    該彰化銀行帳戶中為由，要求丙○○提供密碼以便領出，丙
    ○○為徵得工作，仍承前開不確定幫助詐欺犯意而告知密碼
    ，使該「王主任」所屬詐騙集團成員間得以共同基於意圖為
    自己不法所有而詐欺取財之犯意聯絡，自98年8 月21日下午
    5 時許起，假借雅虎奇摩拍賣賣家及華南銀行職員之名義，
    去電乙○○，佯稱其於網路購物簽收單上誤簽分期付款，須
    操作自動櫃員機完成所指示之手續以免遭受扣款云云，致乙
    ○○陷於錯誤，而依該詐騙集團不詳成員之指示，於同日夜
    間9 時31分許起，接續至各銀行操作自動櫃員機，並於98年
    8 月22日下午4 時38分許，至臺北縣永和市○○路139 號彰
    化商業銀行福和分行操作自動櫃員機，因而匯款63300 元至
    之上開彰化銀行帳戶，旋遭該詐騙集團不詳成員提領一空，
    嗣經乙○○察覺有異，始知受騙，於同日夜間10時30分報警
    ，始循線查悉上情。
二、案經乙○○訴由臺南縣警察局歸仁分局報告臺灣臺南地方法
    院檢察署呈請臺灣高等法院檢察署檢察長令轉臺灣高雄地方
    法院檢察署檢察官偵查起訴。
    理  由
一、本件被告丙○○所犯為死刑、無期徒刑、最輕本刑3 年以上
    有期徒刑以外之罪，其於準備程序進行中，就被訴事實為有
    罪之陳述，經受命法官告知簡式審判程序之旨，並聽取當事
    人之意見後，由合議庭裁定由受命法官獨任行簡式審判程序
    ，改以簡式審判程序進行審理，是依刑事訴訟法第284 條之
    1 、第273 條之2 之規定，毋庸行合議審判，且本件之證據
    調查，不受同法第159 條第1 項、第161 條之2 、第161 條
    之3 、第163 條之1 及第164 條至第170 條規定之限制，均
    合先敘明。
二、上揭犯罪事實，業據被告丙○○於本院準備及審理時坦承不
    諱（見本院99年6 月10日準備及審判筆錄），核與被害人即
    證人乙○○於警詢時所指述遭詐騙匯款之過程以及證人許碧
    珠於警詢時所陳述之開戶與提供被告使用之經過，情節均大
    致相符；此外，復有上開彰化銀行帳戶之開戶基本資料、交
    易明細查詢（警卷第26頁、第27頁）、被害人乙○○98年8
    月22日下午4 時38分許操作自動櫃員機匯款63,300元至上揭
    彰化銀行帳戶之彰化銀行自動櫃員機交易明細1 紙（警卷第
    18頁）、被告提供之98年8 月20日自由時報徵人啟事（參本
    院審易字卷第19頁）在卷可稽，堪認被告任意性之自白與事
    實相符，而足採信，是本案事證明確，被告犯行洵堪認定，
    應依法論科。
三、核被告所為，係犯刑法第30條第1 項前段、第339 條第1 項
    之幫助詐欺取財罪。其以幫助他人遂行詐欺取財犯行之意思
    而參與犯罪構成要件以外之行為，為幫助犯，均依刑法第30
    條第2 項之規定，按正犯之刑減輕之。爰審酌被告提供其配
    偶許碧彩之上開彰化銀行帳戶存摺影本、金融卡、密碼等物
    予他人使用，供他人用以詐取被害人之財物，所為已影響社
    會正常交易安全，並使犯罪之追查趨於複雜，併斟酌被告並
    無何前科素行，有被告之臺灣高等法院被告前案紀錄表在卷
    可憑，其幫助行為對被害人乙○○造成如事實欄所載之損害
    ，以及其高中肄業之智識程度，現在賣麵維生之生活情況，
    暨斟酌其於本院準備時經曉諭後即坦承犯罪，並表明其係一
    時失慮，並當庭與被害人和解，獲得被害人諒解，現已受到
    教訓之態度（參見本院99年6 月10日準備及審判筆錄，以及
    被害人當庭以言詞提起99年度附民字第261 號附帶民事訴訟
    筆錄與和解筆錄）等一切情狀，量處如主文所示之刑，以資
    懲儆。
四、本件被告係於98年9 月1 日前犯本件幫助詐欺取財犯行，而
    刑法第41條業於98年9 月1 日及98年12月30日起2 次修正施
    行；然98年9 月1 日修正前、後之刑法第41條第1 項原均規
    定：「犯最重本刑為5 年以下有期徒刑以下之刑之罪，而受
    6 個月以下有期徒刑或拘役之宣告者，得以新臺幣1 千元、
    2 千元或3 千元折算1 日，易科罰金。但確因不執行所宣告
    之刑，難收矯正之效，或難以維持法秩序者，不在此限。」
    ，僅至98年12月30日再修正為：「犯最重本刑為五年以下有
    期徒刑以下之刑之罪，而受六月以下有期徒刑或拘役之宣告
    者，得以新臺幣1 千元、2 千元或3 千元折算1 日，易科罰
    金。但易科罰金，難收矯正之效或難以維持法秩序者，不在
    此限。」（因本件無定應執行之刑問題，故與大法官會議釋
    字第662 號解釋及被告行為時刑法第41條第2 項之後續修正
    無涉），較之上開2 次修正前後之條文內容，可知98年9 月
    1 日修正前、後之刑法第41條第1 項，內容均相同，較之98
    年12月30日起修正施行之刑法第41條第1 項，亦僅於後段文
    字有所調整，均非屬刑法第2 條第1 項前段所稱「行為後法
    律有變更」之情形，仍應依一般法律適用之原則，適用裁判
    時法（最高法院95年度第21次刑事庭會議決議可資參照）。
    爰逕依98年12月30日起修正施行之刑法第41條第1 項前段之
    規定，併諭知易科罰金之折算標準如主文。至被告交付與詐
    欺集團使用之上開彰化銀行存摺影本、提款卡、密碼均未扣
    案，因無從判別是否現猶存在，為免將來執行發生困難，爰
    不另為沒收之諭知，附此敘明。
五、末查被告並無任何前科，此有臺灣高等法院被告前案紀錄表
    附卷可憑，其因一時失慮偶罹刑章，然事後已坦然承認犯行
    表示悔悟，並當庭與被害人和解，獲得被害人諒解，均經認
    定如上，堪認其歷此次偵、審程序及刑之宣告，應能知所警
    惕，而無再犯之虞，本院因認前開所宣告之刑以暫不執行為
    適當，爰依刑法第74條第1 項第1 款之規定，併宣告緩刑2
    年。
據上論斷，應依刑事訴訟法第273 條之1 第1 項、第299 條第1
項前段，刑法第30條第1 項前段、第2 項、第339 條第1 項、第
41條第1 項前段、第74條第1 項第1 款，刑法施行法第1 條之1
第1 項、第2 項前段，判決如主文。
本案經檢察官甲○○到庭執行職務。
中    華    民    國    99    年    6     月    30    日
                  刑事第十四庭  法  官  張凱鑫
上正本證明與原本無誤。
如不服本判決，應於收受送達後10日內向本院提起上訴。
中    華    民    國    99    年    6     月    30    日
                                書記官  董明惠
附錄本件所犯法條
中華民國刑法第339條（普通詐欺罪）
意圖為自己或第三人不法之所有，以詐術使人將本人或第三人之
物交付者，處5 年以下有期徒刑、拘役或科或併科1 千元以下罰
金。
以前項方法得財產上不法之利益或使第三人得之者，亦同。
前二項之未遂犯罰之。

司法院資訊處製作；財團法人民間司法改革基金會備份。
